臺灣臺中地方法院刑事判決
110年度易字第2347號
公  訴  人  臺灣臺中地方檢察署檢察官
被      告  盧華成




            倪運科



上列被告等因竊盜案件，經檢察官提起公訴（110 年度偵字第22
263 號），被告等於準備程序中就被訴事實為有罪之陳述，經本
院告知簡式審判程序之意旨，並聽取檢察官、被告等之意見後，
經本院裁定進行簡式審判程序，判決如下：
    主    文
盧華成犯如附表編號1 、2 所示之罪，各處如附表編號1 、2  
「主文」欄所示之刑（含主刑及沒收）。
倪運科犯如附表編號1 、2 所示之罪，均累犯，各處如附表編號
1 、2 「主文」欄所示之刑（含主刑及沒收）。
    犯罪事實
一、盧華成於民國110 年4 月24日下午2 時許，騎乘車牌號碼00
    0-000 號普通重型機車搭載倪運科，行經臺中市○○區○○路00
    號「立彩耀長安工地」（該工地由工地主任蕭宜璟所管理）
    時，其等見該工地無人看管，認有機可乘，竟共同意圖為自
    己不法之所有，基於竊盜之犯意聯絡，徒手打開該工地大門
    而進入工地內，並在徒手竊取蕭宜璟所管領之電線得手後，
    旋即騎車載運離去。其後盧華成騎車搭載倪運科前往詰富資
    源回收場，並於同日下午2 時56分許，將上開電線變賣予不
    知情之詰富資源回收場負責人何智凱，而獲得新臺幣（下同
    ）1120元且朋分花用。　　
二、盧華成於110 年4 月24日晚間7 時43分許，又意圖為自己不
    法之所有，基於踰越牆垣竊盜之犯意，前往上址工地，趁無
    人注意之際，使用放在該工地附近之梯子，藉以翻越圍繞在
    工地四周之金屬製圍籬而進入工地內，在徒手竊取蕭宜璟所
    管領之電線得手後，將工地已上鎖之大門打開，即步行離去
    。倪運科明知盧華成所取得之電線，乃盧華成踰越金屬製圍
    籬並進入上址工地內竊取而來，仍於110 年4 月24日晚間8 
    時4 分許，意圖為自己不法之所有，共同基於踰越牆垣竊盜
    之犯意聯絡，協助盧華成將竊取所得之電線，搬運至上址工
    地旁之麥味登早餐店桌子底下置放。其後盧華成、倪運科即
    接續上開共同踰越牆垣竊盜之犯意聯絡，於110 年4 月24日
    晚間8 時7 分許，一同進入大門已遭開啟之上址工地內，徒
    手竊取蕭宜璟所管領之電線得手後，旋即步行離去，復將此
    次所竊得之電線，連同先前藏匿在麥味登早餐店桌子下方之
    電線，一同搬運至其等當時位在臺中市○○區○○路00號4 樓之
    25租屋處內，迨110 年4 月25日上午7 時17分許，盧華成騎
    乘前開普通重型機車，將該等電線變賣予不知情之何智凱，
    而獲得5269元且與倪運科朋分花用。　　　　
三、嗣因蕭宜璟於110 年4 月25日上午7 時50分許進入上址工地
    後，發現電線遭竊，乃報警處理，經警調閱監視器影像循線
    追查，始悉上情。
四、案經蕭宜璟訴由臺中市政府警察局第六分局報告臺灣臺中地方檢察署檢察官偵查起訴。
    理    由
壹、程序事項
    被告盧華成、倪運科於準備程序中，先就上開犯罪事實為有
    罪之陳述，且所犯係死刑、無期徒刑或最輕本刑為3 年以上
    有期徒刑以外之罪，亦非高等法院管轄之第一審案件，經本
    院告知簡式審判程序之旨，並聽取檢察官、被告盧華成、倪
    運科之意見後，依刑事訴訟法第273 條之1 第1 項規定，經
    本院裁定進行簡式審判程序。是本案之證據調查，依同法第
    273 條之2 規定，不受同法第159 條第1 項、第161 條之2 
    、第161 條之3 、第163 條之1 及第164 條至第170 條規定
    之限制，就以下所引傳聞證據之適格性，爰不再予逐一審究
    論述，合先敘明。
貳、實體認定之依據
一、上開犯罪事實，業經被告盧華成、倪運科於警詢、檢察事務
    官詢問、本院準備程序及審理中坦承不諱（偵卷第81至84、
    85至88、221 至223 頁，本院卷第83至88、89至95頁），核
    與證人即告訴人蕭宜璟、證人何智凱、證人即麥味登早餐店
    老闆顏貽迪於警詢時所為證述大致相符（偵卷第89至91、93
     、94、95至97、99、100 頁），並有警員職務報告、「立
    彩耀長安工地」照片、監視器影像截圖、詰富資源回收站登
    記單及進貨單等件在卷可稽（偵卷第77至79、101 至106 、
    107 至175 、177 至179 頁），足認被告盧華成、倪運科之
    自白與事實相符，洵堪採為論罪科刑之依據。
二、綜上，本案事證明確，被告盧華成、倪運科上開犯行均堪認
    定，應依法論科。
參、論罪科刑
一、按竊盜罪所保護之法益，在於財產監督權人對於特定財物之
    支配管領權能，倘其原本穩固之持有狀態遭到行為人破壞，
    而無法繼續持有、使用或為事實上及法律上之處分行為，且
    行為人並因此建立自己對於該物之持有關係，並以居於類似
    所有權人之地位或外觀而予支配管領，又具備不法所有之意
    圖，即已合致於刑法竊盜罪之構成要件。而行為人因原持有
    人對於財物之支配力一時弛緩，乘機取得移歸自己持有，仍
    應論以竊盜罪（最高法院91年度台上字第6543號判決意旨參
    照）。告訴人蕭宜璟於案發時雖未在場看管監督上開財物，
    惟此僅係財產監督權人管領力之一時鬆弛，而遭被告盧華成
    、倪運科破壞其穩固之持有狀態，被告盧華成、倪運科並建
    立自己對於前開物品之非法持有關係，自無礙於刑法竊盜罪
    、加重竊盜罪之成立。
二、又按刑法第321 條第1 項第2 款於108 年5 月29日經總統公
    布修正，並自同年月31日起施行前，實務認為所謂「門扇」
    專指門戶，即分隔住宅或建築物內外之間的出入口大門，至
    於「其他安全設備」乃指門扇、牆垣以外，依通常觀念足認
    防盜之一切設備，如電網、門鎖以及窗戶等是。然觀諸此款
    修法理由記載「『門扇』修正為『門窗』……，以符實務用語」等
    語，可知立法者認為過往將窗戶認定為「其他安全設備」，
    而非「門扇」之實務見解易生誤會，為使法條用語符合實際
    狀況，遂予修法，是新法修正後，窗戶應屬「門窗」。然「
    毀越」門窗，係指「毀損」或「超越」及「踰越」門窗，如
    係從門走入、使用鑰匙開鎖或撬開門鎖後啟門入室，均不屬
    之（最高法院69年度台上字第2415號判決同此結論）。再者
    ，所稱「牆垣」，即牆壁或圍牆，乃為防止他人侵入之工作
    物，除住宅或建築物之牆壁外，圍繞房屋或庭院之圍牆，亦
    屬之；且不以土磚作成者為限，即以鋼筋、木板、石頭或籬
    笆等作成者，亦包括在內。經查：
　㈠就犯罪事實欄一所示部分，被告盧華成、倪運科係徒手打開
    該工地大門而進入工地內行竊，此有監視器影像截圖在卷可
    考（偵卷第109-3 頁），故其等所為即與「毀越門窗」之構
    成要件不合，而僅屬普通竊盜之行為。
　㈡就犯罪事實欄二所示部分，觀諸監視器影像截圖所示內容，
    可知被告盧華成係使用放在上址工地附近之梯子，藉以翻越
    圍繞在工地四周之金屬製圍籬而進入工地內，於行竊得手後
    ，再由內打開該工地大門並步行離去（偵卷第131 至135  
    頁），此情亦據被告盧華成於偵查中供承明確；而被告倪運
    科明知上情，猶協助被告盧華成藏放竊取而來之電線，並旋
    即與被告盧華成一同進入大門已遭開啟之上址工地內竊取電
    線等節，業認定如前。是以，被告盧華成、倪運科所為自該
    當「踰越牆垣」之構成要件無訛，公訴意旨認為其等所為係
    屬「翻越其他安全設備」，容有誤會。
三、核被告盧華成、倪運科所為，就犯罪事實欄一所示部分，均
    係犯刑法第320 條第1 項之竊盜罪；就犯罪事實欄二所示部
    分，均係犯刑法第321 條第1 項第2 款之踰越牆垣竊盜罪。
    而被告盧華成、倪運科為犯罪事實欄二所示竊盜犯行時，該
    當踰越牆垣之加重要件，業如前述；公訴意旨認係構成翻越
    其他安全設備之加重要件，尚有未洽，爰更正之，又本院於
    審理期間已告知被告盧華成、倪運科此部分之罪名（本院卷
    第84、91頁），自無礙於其等防禦權之行使，併此敘明。
四、另被告盧華成於110 年4 月24日晚間7 時43分許，以犯罪事
    實欄二所述方式竊取告訴人管領之電線後，又與具有犯意聯
    絡、行為分擔之被告倪運科於同日晚間8 時7 分許，進入上
    址工地內，接續竊取告訴人管領之電線，足徵被告盧華成、
    倪運科均係本於同一犯意，侵害同一告訴人之財產法益，且
    於密切接近時、地為之，依一般社會觀念，被告盧華成、倪
    運科之行為其獨立性極為薄弱，在時間差距上難以強行分開
    ，係屬單一踰越牆垣竊盜犯行之數個舉動接續實行，為包括
    之一行為，均應論以接續犯之實質上一罪。　　
五、第按共同實行犯罪行為之人，在合同意思範圍以內，各自分
    擔犯罪行為之一部，相互利用他人之行為，以達其犯罪之目
    的者，即應對於全部所發生之結果，共同負責，不問犯罪動
    機起於何人，亦不必每一階段犯行，均經參與。又關於犯意
    聯絡，不限於事前有所協議，其於行為當時，基於相互之認
    識，以共同犯罪之意思參與者，亦無礙於共同正犯之成立。
    且數共同正犯之間，原不以直接發生犯意聯絡者為限，即有
    間接之聯絡者，亦包括在內（最高法院98年度台上字第4384
    號、98年度台上字第713 號判決意旨參照）。依前開說明，
    被告盧華成、倪運科就犯罪事實欄一、二所示犯行，均有犯
    意聯絡及行為分擔，應論以共同正犯。
六、被告盧華成、倪運科就其等所犯竊盜罪、踰越牆垣竊盜罪，
    並非一時一地所為，且犯意各別，行為互殊，均應予分論併
    罰。
七、復按刑法第47條第1 項關於累犯加重之規定，係不分情節，
    基於累犯者有其特別惡性及對刑罰反應力薄弱等立法理由，
    一律加重最低本刑，於不符合刑法第59條所定要件之情形下
    ，致生行為人所受之刑罰超過其所應負擔罪責之個案，其人
    身自由因此遭受過苛之侵害部分，對人民受憲法第8 條保障
    之人身自由所為限制，不符憲法罪刑相當原則，牴觸憲法第
    23條比例原則。於此範圍內，有關機關應自本解釋公佈之日
    起2 年內，依本解釋意旨修正之。於修正前，為避免發生上
    述罪刑不相當之情形，法院就該個案應依本解釋意旨，裁量
    是否加重最低本刑（司法院釋字第775 號解釋意旨參照）。
    被告倪運科前因㈠竊盜案件，經臺灣新竹地方法院（下稱新
    竹地院）以103 年度審易字第670 號判決判處有期徒刑5 月
    確定；㈡詐欺等案件，經新竹地院以103 年度易字第249 號
    判決判處有期徒刑3 月（共8 罪）、4 月（共3 罪）、7  
    月、8 月確定；㈢詐欺等案件，經新竹地院以103 年度審易
    字第848 號判決判處應執行有期徒刑10月確定；㈣竊盜案件
    ，經新竹地院以103 年度審易字第971 號判決判處有期徒刑
    6 月確定；上開案件經新竹地院以104 年度聲字第1828號裁
    定定應執行有期徒刑5 年3 月確定，被告倪運科於108 年1 
    月30日假釋出監並付保護管束，於109 年5 月8 日假釋期滿
    未經撤銷，視為執行完畢等情，有臺灣高等法院被告前案紀
    錄表在卷可按（本院卷第47至59頁），被告倪運科於受有期
    徒刑之執行完畢後，5 年以內故意再犯本案有期徒刑以上之
    罪，均為累犯，審酌被告倪運科所犯構成累犯之上開案件中
    亦有竊盜案件，與本案所犯之罪名相同，且被告倪運科於上
    開案件執行完畢後，仍再犯本案，可見其確未因此知所警惕
    ，對於刑罰之反應力顯然薄弱，參照上開解釋意旨、考量累
    犯規定所欲維護法益之重要性及事後矯正行為人之必要性，
    就前述被告倪運科所犯之罪，爰裁量均依刑法第47條第1 項
    規定加重其刑。
八、爰以行為人之責任為基礎，審酌被告盧華成、倪運科均正值
    壯年，卻不思循正當途徑獲取所需，反企圖不勞而獲，而為
    本案犯行，所為實不可取，且僅為滿足己身所欲，即任意竊
    取他人財物，顯然欠缺尊重他人財產權之觀念，應予非難；
    並考量被告盧華成、倪運科迄今尚未與告訴人達成和（調）
    解或賠償其所受損害，及均坦承犯行等犯後態度；衡以，除
    上開構成累犯之案件外，被告倪運科尚有其他不法犯行經論
    罪科刑之情，有上開臺灣高等法院被告前案紀錄表附卷可參
    （本院卷第47至59頁）；又被告盧華成此前亦有竊盜犯行經
    經論罪科刑，此觀卷附臺灣高等法院被告前案紀錄表即明（
    本院卷第17至45頁），此於本案雖未構成累犯，惟已難與從
    未接受司法制裁之初犯相提並論；兼衡被告盧華成、倪運科
    於本院審理中自述之智識程度、生活狀況（本院卷第94、97
    頁），暨其等犯罪之動機、目的、手段、所竊財物價值等一
    切情狀，分別量處如主文所示之刑，並就竊盜罪部分諭知易
    科罰金之折算標準。
肆、沒收
一、再按犯罪所得，屬於犯罪行為人者，沒收之，於全部或一部
    不能沒收或不宜執行沒收時，追徵其價額；第1 項及第2 項
    之犯罪所得，包括違法行為所得、其變得之物或財產上利益
    及其孳息，刑法第38條之1 第1 項前段、第3 項、第4 項分
    別定有明文。末按共同正犯犯罪所得之沒收、追徵，應就各
    人所分得之數為之。所謂各人「所分得」之數，係指各人「
    對犯罪所得有事實上之處分權限」而言。因此，若共同正犯
    各成員內部間，對於犯罪所得分配明確時，應依各人實際所
    得宣告沒收；若共同正犯對於犯罪所得，其個人確無所得或
    無處分權限，且與其他成員亦無事實上之共同處分權限者，
    自不予諭知沒收；然若共同正犯對於犯罪所得享有共同處分
    權限時，僅因彼此間尚未分配或分配狀況未臻具體、明確，
    參照民法第271 條「數人負同一債務，而其給付可分者，除
    法律另有規定或契約另有訂定外，應各平均分擔之」，民事
    訴訟法第85條第1 項前段「共同訴訟人，按其人數，平均分
    擔訴訟費用」等規定之法理，應平均分擔（最高法院106 年
    度台上字第3111號、107 年度台上字第2989號判決意旨參照
    ）。且按刑法第38條之1 犯罪所得及追徵之範圍與價額，認
    定顯有困難時，得以估算認定之，刑法第38條之2 第1 項前
    段亦有明文。
二、被告盧華成、倪運科將其等如犯罪事實欄一、二所示竊得之
    電線，均已分別變賣而得款1120元、5269元乙情，業經被告
    盧華成、倪運科、證人何智凱於警詢時陳述明確，並有詰富
    資源回收站進貨單存卷可佐（偵卷第179 頁），故該等款項
    ，應認屬被告盧華成、倪運科所有，且為其等犯竊盜罪、踰
    越牆垣竊盜罪所變得之物。而前揭變價得款1120元、5269元
    ，係由被告盧華成、倪運科均分一節，亦據被告盧華成、倪
    運科於警詢中供述至明（偵卷第83、87頁）；又該筆5269元
    以除法計算後，無法除盡，惟考量就犯罪事實欄二所示部分
    ，被告盧華成係居於主導地位，亦係由被告盧華成將電線搬
    運至詰富資源回收場，而變賣予證人何智凱，是斟酌此情予
    以估算後，認被告盧華成就此筆款項之不法利得係2635元。
    準此，未扣案之560 元、2635元，分別係被告盧華成犯竊盜
    罪、踰越牆垣竊盜罪所獲取之不法利得；未扣案之560 元、
    2634元，分別係被告倪運科犯竊盜罪、踰越牆垣竊盜罪所獲
    取之不法利得，爰均依刑法第38條之1 第1 項前段規定，於
    被告盧華成、倪運科所犯各罪主文項下宣告沒收，並依同條
    第3 項規定，諭知於全部或一部不能沒收或不宜執行沒收時
    ，均追徵其價額。
三、另本次刑法修正將沒收列為專章，具獨立之法律效果，故宣
    告多數沒收情形，並非數罪併罰，依增訂之現行刑法第40條
    之2 第1 項規定，就宣告之多數沒收，併執行之。本判決已
    在被告盧華成、倪運科所涉各該罪名之主文項下為沒收宣告
    ，縱使未在主文中諭知合併沒收之旨，亦不影響於檢察官依
    據前揭規定併予執行多數沒收之法律效果，爰不再贅為合併
    沒收之諭知。
據上論斷，應依刑事訴訟法第273 條之1 第1 項、第299 條第1 
項前段，刑法第28條、第320 條第1 項、第321 條第1 項第2 款
、第47條第1 項、第41條第1項前段、第38條之1 第1 項前段、
第3 項、第38條之2 第1 項前段，刑法施行法第1 條之1 第1 項
，判決如主文。
本案經檢察官詹益昌提起公訴，檢察官李濂到庭執行職務。
中　　華　　民　　國　　110 　年　　12　　月　　27　　日
                  刑事第四庭    法　官  劉依伶
以上正本證明與原本無異。
如不服本判決應於收受送達後20日內向本院提出上訴書狀，並應
敘述具體理由；其未敘述上訴之理由者，應於上訴期間屆滿後20
日內向本院補提理由書（均須按他造當事人之人數附繕本）「切
勿逕送上級法院」。
告訴人或被害人如不服判決，應備理由具狀向檢察官請求上訴，
上訴期間之計算，以檢察官收受判決正本之日起算。
                        　　　　書記官  王素珍
中　　華　　民　　國　　110 　年　　12　　月　　27　　日
得上訴（上訴期間20日）。
附錄本案論罪科刑法條：
中華民國刑法第320條
意圖為自己或第三人不法之所有，而竊取他人之動產者，為竊盜
罪，處5年以下有期徒刑、拘役或50萬元以下罰金。
意圖為自己或第三人不法之利益，而竊佔他人之不動產者，依前
項之規定處斷。
前二項之未遂犯罰之。

中華民國刑法第321條
犯前條第1項、第2項之罪而有下列情形之一者，處6月以上5年以
下有期徒刑，得併科50萬元以下罰金：
一、侵入住宅或有人居住之建築物、船艦或隱匿其內而犯之。
二、毀越門窗、牆垣或其他安全設備而犯之。
三、攜帶兇器而犯之。
四、結夥三人以上而犯之。
五、乘火災、水災或其他災害之際而犯之。
六、在車站、港埠、航空站或其他供水、陸、空公眾運輸之舟、
    車、航空機內而犯之。
前項之未遂犯罰之。

附表：
編號 　犯罪事實 　　　　　　　主文 1 犯罪事實欄一 盧華成共同犯竊盜罪，處有期徒刑參月，如易科罰金，以新臺幣壹仟元折算壹日。未扣案之犯罪所得新臺幣伍佰陸拾元沒收，於全部或一部不能沒收或不宜執行沒收時，追徵其價額。  倪運科共同犯竊盜罪，累犯，處有期徒刑肆月，如易科罰金，以新臺幣壹仟元折算壹日。未扣案之犯罪所得新臺幣伍佰陸拾元沒收，於全部或一部不能沒收或不宜執行沒收時，追徵其價額。 2 犯罪事實欄二 盧華成共同犯踰越牆垣竊盜罪，處有期徒刑捌月。未扣案之犯罪所得新臺幣貳仟陸佰參拾伍元沒收，於全部或一部不能沒收或不宜執行沒收時，追徵其價額。  倪運科共同犯踰越牆垣竊盜罪，累犯，處有期徒刑玖月。未扣案之犯罪所得新臺幣貳仟陸佰參拾肆元沒收，於全部或一部不能沒收或不宜執行沒收時，追徵其價額。